【裁判字號】    95,訴,1103
【裁判日期】    951107
【裁判案由】    毒品危害防制條例
【裁判全文】
臺灣桃園地方法院刑事判決              95年度訴字第1103號
公  訴  人  台灣桃園地方法院檢察署檢察官
被      告  甲○○
                    （另案在臺灣桃園監獄執行中）
上列被告因毒品危害防制條例案件，經檢察官提起公訴（94年度
偵字第21406 號），本院判決如下：
    主  文
甲○○無罪。
    理  由
一、公訴意旨略以：被告甲○○前因恐嚇取財案件，經本院以90
    年度訴字第1614號判處有期徒刑10月確定，於民國94年5 月
    17日執行完畢，仍未警惕，明知硝甲西泮（Nimetazepamsd
    ，俗稱一粒眠）、硝西泮（Nitrazepam）均為毒品危害防制
    條例所列管之第四級毒品，不得意圖販賣而持有，竟於94年
    12月初，經不明管道取得含硝甲西泮及硝西泮成分之藥丸8
    包（合計7851顆，淨重2260.82 公克）後，基於販賣之意圖
    而持有之。嗣於94年12月5 日下午13時10分許，為警在桃園
    縣龍潭鄉○○路260 號查獲，並扣得上開含硝甲西泮及硝西
    泮成分之藥丸8 包，因認被告涉犯毒品危害防制條例第5 條
    第4 項意圖販賣而持有第四級毒品罪等語。
二、按犯罪事實應依證據認定之，無證據不得認定其犯罪事實。
    又不能證明被告犯罪者，應諭知無罪之判決，刑事訴訟法第
    154 條第2 項、第301 條第1 項分別定有明文。又事實之認
    定，應憑證據，如未能發現相當證據，或證據不足以證明，
    自不能以推測或擬制之方法，為裁判基礎，最高法院40年台
    上字第86號著有判例；且認定犯罪事實所憑之證據，雖不以
    直接證據為限，間接證據亦包括在內，然而無論直接證據或
    間接證據，其為訴訟上之證明，須於通常一般之人均不致有
    所懷疑，而得確信其為真實之程度者，始得據為有罪之認定
    ，倘其證明尚未達到此一程度，而有合理之懷疑存在而無從
    使事實審法院得有罪之確信時，即應由法院為諭知被告無罪
    之判決，最高法院76年台上字第4986號判例足資參照。
三、公訴人認被告涉有上揭犯行，其所依憑之證據無非係以(1)被
    告辯稱上開扣案之第四級毒品係綽號「小曹」之不詳年籍男
    子所暫時寄放，而上開毒品數量非少，「小曹」既然信任被
    告而予寄放，足見其等交情匪淺，然被告卻始終無法提供「
    小曹」之正確年籍資料以供查證，其辯稱上開毒品為「小曹
    」所有，實難採信。(2)又扣案之數量達七千餘顆，當無可能
    僅供個人施用，其有販賣之意圖，相當明顯。(3)又上開藥丸
    經送請憲兵司令部刑事鑑識中心鑑驗結果，確含第四級毒品
    硝甲西泮及硝西泮成分，亦有該鑑識中心鑑驗通知書1 件在
    卷可稽。而依據上開各情，為本件被告犯罪事實之認定，固
    屬有理。
四、惟查：(1)被告在警詢、檢察官偵訊時均供述並不知該扣案物
    品所含成分為何，僅在偵查中供述：「（檢察官）問：毒品
    是如何來？（被告）答：是一個叫『小曹』的人拿來我家放
    ，他有拿走一些，說要拿去台北問人家是什麼東西，我問他
    是如何來的，他說是撿來的。我問他是何東西，他說可能是
    搖頭丸。」等語（見偵卷第53頁）。又經警利用毒品測試包
    檢測查獲物品，初步認定結果呈甲基安非他命、搖頭丸反應
    ，此有毒品測試試劑二件在卷足參（見偵卷第23頁），惟嗣
    再經送憲兵司令部刑事鑑試中心，以電子天秤法及氣相層析
    質譜分析法為更精確之鑑驗，結果則均無甲基安非他命、MD
    MA成分，而係均含第四級毒品硝甲西泮（Nimetazepamsd）
    、硝西泮（Nitrazepam）成分，亦有該中心95年1 月4 日（
    95）安鑑字第00022 號鑑驗通知書1 件在卷可稽，從而，被
    告於收受該藥丸時是否已確實知悉所含成分即為第四級毒品
    硝甲西泮或硝西泮，尚非無疑。(2)又本件警方於現場查獲時
    ，上開毒品是否經被告妥為藏置，或者如被告之供述，僅係
    隨意裝於紙盒而放在架子上，未曾稍加隱匿？檢察官並未提
    出被告刻意隱匿藏置該毒品之證據。(3)參以一般人之實際交
    友情況，以「化名」或「綽號」相稱呼者，比比皆是，尤以
    被告供稱其係因接觸毒品而結識「小曹」，在此施用毒品之
    環境中，彼此不願向對方透露真實姓名者，亦所在多有，從
    而，得否以被告無法提出「小曹」之真實年籍資料供查證，
    即逕認可以完全排除「小曹」其人之存在，亦非無疑。(4)且
    按持有毒品之動機、標的、數量，因人因案各有差異，未可
    一概而論，持有數量多寡與是否販賣營利，亦無絕對關連，
    況如上述，既無法完全排除「小曹」存在之可能，自難僅憑
    其被查獲毒品數量之多寡，逕行排除其他有利於被告之認定
    ，從而本件尚未達於無可懷疑而得確信被告持有該毒品係出
    於販賣意圖之程度。(5)又查本件證據仍不足以認定被告於收
    受上開藥丸時，即知其所含成分為第四級毒品，或屬未經主
    管機關許可，而擅自製造之偽藥，從而公訴人認本件是否另
    涉藥事法第83條明知為偽藥而寄藏罪嫌等語，亦顯乏據。此
    外，即查無其他積極證據，足認被告有販賣第四級毒品之意
    圖，而毒品危害防制條例亦無處罰持有四級毒品之規定，本
    件事證仍屬不足，揆諸上揭判例意旨，自應為被告無罪之諭
    知。至於扣案之第四級毒品8 包（驗餘淨重2254.05 公克）
    ，應由主管行政機關依毒品危害防制條例第18條第1 項規定
    沒入銷燬之，併此敘明。
五、據上論斷，應依刑事訴訟法第301 條第1 項，判決如主文。
本案經檢察官許曉微到庭執行職務
中    華    民    國    95    年    11    月    7     日
                刑事第十一庭審判長法  官  蔡 榮 澤
                                  法  官  魏 于 傑
                                  法  官  蕭 世 昌
以上正本證明與原本無異。
如不服本判決，應於判決送達後10日內向本院提出上訴狀（應附
繕本），上訴於臺灣高等法院。
                                  書記官  簡 慧 瑛
中    華    民    國    95    年    11    月    8     日


司法院資訊處製作；財團法人民間司法改革基金會備份。
